【裁判字號】    94,易,547
【裁判日期】    950327
【裁判案由】    恐嚇取財
【裁判全文】
臺灣雲林地方法院刑事判決               94年度易字第547號
公  訴  人  臺灣雲林地方法院檢察署檢察官
被      告  甲○○
                    國民
                    （現於臺灣嘉義監獄執行中）
            丁○○
                    國民
                    （現於臺灣臺南監獄臺南分監執行中）
                    （現寄押於臺灣雲林看守所）
共      同
指定辯護人  本院公設辯護人戊○○
上列被告等因恐嚇取財等案件，經檢察官提起公訴（94年度偵字
第4851號），本院判決如下：
    主  文
甲○○共同意圖為自己不法之所有，以強暴、脅迫至使不能抗拒
，而取他人之物，累犯，處有期徒刑伍年壹月。
丁○○共同意圖為自己不法之所有，以強暴、脅迫至使不能抗拒
，而取他人之物，處有期徒刑伍年。
    事  實
一、甲○○前於民國92年間曾因竊盜案件，經本院以92年度六簡
    字第398 號判決判處有期徒刑3 月，如易科罰金以300 元折
    算1 日確定，甫於93年9 月21日因縮刑期滿執行完畢。詎甲○○仍不知悔改，竟與其女友丁○○基於意圖為自己不法所
    有之犯意聯絡，於94年4 月29日19時55分許，共同騎乘甲○○所有車身紅色未懸掛車牌之重型機車，行經雲林縣斗六市
    ○○○街191 號巷道內，見丙○○手抱小孩，認有機可乘，
    乃由甲○○強行以機車擋住丙○○去路之強暴方式，並由丁○○手持不明尖硬物品抵住丙○○右後腰部，甲○○則以伸
    手喝令丙○○交出掛於左手腕之皮包之脅迫手段（內含現金
    新臺幣700 元、臺灣企銀信用卡1 張、臺灣銀行提款卡1 張
    、國民身分證1 張、汽車駕駛執照1 張、機車駕駛執照1 張
    及手機1 支），致丙○○因而不能抗拒，遭甲○○取走該皮
    包。嗣於94年5 月5 日，為警循線查獲。
二、案經雲林縣警察局斗六分局報請臺灣雲林地方法院檢察署檢
    察官偵查後起訴。
    理  由
壹、程序方面
  一、在被告甲○○程序上，證人即共同被告丁○○於94年5 月
      5 日警詢筆錄之證據能力：
    (一)按被告以外之人於檢察事務官、司法警察官或司法警察調
      查中所為之陳述，與審判中不符時，其先前之陳述具有較
      可信之特別情況，且為證明犯罪事實存否所必要者，得為
      證據。刑事訴訟法第159 條之2 定有明文。
    (二)證人丁○○於本院審理時證稱其與被告甲○○並未於94年
      4 月29日有強盜被害人丙○○之犯行。
    (三)但查：證人丁○○於警詢時供稱：有於94年4 月29日19時
      55分許在雲林縣斗六市○○○街191 號前馬路對一女子強
      盜財物。是由被告甲○○騎機車載其在路上閒逛，發現目
      標後即開始跟蹤，伺機強盜財物。得手後將皮包內現金取
      走，皮包則隨意丟棄。所使用之機車為被告甲○○所有，
      紅色重型機車，車牌號碼則不清楚。當天被告甲○○穿藍
      短T 恤、黑長褲，其則穿黑T 恤、牛仔褲，均帶半罩式安
      全帽。於強盜被害人丙○○後，其等立即返回虎尾被告甲○○住處，更換衣服後，又到虎尾地區尋找目標行搶等語
      甚詳。（見警卷第7 頁至第8 頁）
    (四)本院審酌：1.證人丁○○於警詢時明確陳述其與被告甲○○共同強盜被害人丙○○之時間、地點以及當日穿著之衣
      物。2.依檢察官94年7 月6 日勘驗證人丁○○警詢筆錄之
      錄音帶，勘驗結果為證人丁○○可以清楚回答警方所問的
      問題。該次係連續錄音並無間斷。筆錄記載內容有關本案
      犯行部分，係依丁○○所述記載，或經員警以誘導的方式
      詢問丁○○，丁○○再回答是或不是。證人丁○○回答問
      題的語氣堅定，並無情緒不穩之狀況。從而，證人丁○○
      於警詢時之陳述，要難認為是在啼藥狀況下所為之供述。
      而丁○○與甲○○剛到案時，對於利害關係的考量較少，
      因此證人丁○○上開警詢筆錄應具有較為可信之情形。其
      次，證人即被害人丙○○到庭無法指認被告甲○○是否強
      盜其財物之人，因此證人丁○○之警詢筆錄，對於證明被
      告甲○○有無上開強盜犯行具有必要性。因此依照刑事訴
      訟法第159 之2 之規定，認定證人丁○○之警詢筆錄，得
      做為證據使用。（見本院卷第109 頁反面）
  二、在被告丁○○程序上，其自己於94年5 月5 日警詢筆錄之
      證據能力：
    (一)按被告之自白，非出於強暴、脅迫、利誘、詐欺、疲勞訊
      問、違法羈押或其他不正之方法，且與事實相符者，得為
      證據，刑事訴訟法第156 條第1項 定有明文。
    (二)被告丁○○於本院審理時供稱其於94年5 月5 日警詢時因
      啼藥且不清楚強盜與搶奪之區別，始承認有強盜被害人丙○○之犯行云云。（見本院卷第106頁至第107頁）
    (三)但查：被告丁○○於警詢時供述內容及其警詢時之陳述難
      認係在啼藥情形時所為，均已如上述，是被告丁○○警詢
      時之陳述，既難認非出於任意性或有何與真實相違之情形
      ，應得作為被告丁○○程序上之證據使用。
貳、實體方面
  一、上開犯罪事實業據證人丙○○於本院審理時證述明確，並
      具體證稱其得以明確指認被告丁○○即為案發當日強盜其
      財物之人，係因被告丁○○當日強盜時並未戴口罩，亦非
      戴全罩式安全帽，而係戴半罩式安全帽，足以辨識其容貌
      ，而被告丁○○當時有染一排頭髮（證人丙○○並當庭用
      手比後頸部），且被告丁○○外貌類似原住民，因而對於
      被告丁○○印象深刻。（見本院卷第93頁）。證人丙○○
      上開有關被告丁○○外型證述內容核與本院當庭勘驗結果
      ：被告丁○○頭髮尾端有10公分長度咖啡色長髮相符，並
      有勘驗照片8 幀附卷可參（見本院卷第118 頁至第121 頁
      ）。而證人丙○○警詢筆錄之內容復經案發時公訴檢察官
      於本院審理時與證人丙○○確認內容大致無誤，而證人丙○○於警詢時指認被告丁○○之照片（見警卷第14頁）更
      明顯可見被告丁○○頭髮尾端確有一排髮色與上半部頭髮
      髮色相異之特徵。又證人丙○○證稱係遭一男一女強盜部
      分，衡諸經驗法則，2 人一組的強盜犯，又係一男一女的
      強盜犯，其中女生的髮色又恰為部分染髮的機率甚微。又
      被告丁○○於警詢時亦坦承本案案發當日係戴半罩式安全
      帽，復與證人丙○○所述相符，且亦可佐證證人丙○○在
      近距離接觸被告丁○○，又於案發後一星期內之時間即對
      被告丁○○為指認，記憶當不致有誤之情形下，其指認應
      無錯誤。又被告丁○○於警詢時自白確有與被告甲○○共
      犯上開犯罪事實，其供述情節與證人即被害人丙○○所述
      亦大致相符，堪認屬實。至於被告甲○○與丁○○於案發
      當日騎乘之機車，亦據被告丁○○於警詢時陳述係被告甲○○所有之紅色重型機車。證人丙○○亦證稱強盜其財物
      之人騎乘125CC 之重型機車（見本院卷第95頁反面）。證
      人丙○○於本院審理時雖證稱警察查獲時提供其指認被告
      2 人騎乘之機車照片與案發當日被告2 人騎乘之機車之顏
      色不太一樣（見本院卷第92頁反面），然證人丙○○於案
      發時倉促遭被告甲○○以騎乘之重型機車攔阻於前，隨即
      遭被告丁○○以不詳物體抵住身體於後，證人丙○○是否
      有充裕時間得以記憶被告甲○○騎乘之重型機車之顏色此
      等細節，及有無記憶錯誤尚非無疑。而被告丁○○與被告
      甲○○共同強盜被害人丙○○，對於案發時所騎乘之機車
      當較清楚，因此應以被告丁○○於警詢時所述強盜被害人
      丙○○時騎乘之機車為被告甲○○所有之紅色重型機車為
      可採。又證人丙○○於本院審理時有關遭強盜之現金雖證
      述為3,000 元（見本院卷第100 頁），然證人丙○○於94
      年4 月29日及同月30日警詢時均陳稱現金係遭強盜700 元
      （見警卷第2 頁、第4 頁），核與被告丁○○警詢時所述
      相符，應較可採。至辯護人為被告甲○○、丁○○辯稱被
      告丁○○係因不知強盜與搶奪之差別始為警詢時之陳述等
      語。惟查，被告丁○○如因不知強盜罪之法定刑重於搶奪
      罪之法定刑，並且若承認搶奪犯行，則本案行為有可能構
      成其另案連續搶奪犯行之一部分，其所述當更為可信。至
      被告丁○○知悉強盜罪之法定刑高於搶奪罪罪刑後，始翻
      異前詞否認犯罪，顯屬事後避重就輕之詞，而難以採信。
      又被告丁○○既供稱本案犯行所使用之機車為被告甲○○
      所有，並非使用竊得之機車，自無與臺灣高等法院臺南分
      院94年度上訴字第834 號判決認定被告甲○○、丁○○2
      人所犯竊盜案件無何牽連關係，而為上開判決既判力效力
      所及之問題，應予敘明。
  二、核被告甲○○、丁○○所為係犯刑法第328 條第1 項之強
      盜罪。至本件起訴書雖認被告2 人所為係犯刑法第346 條
      第1 項之恐嚇取財罪，惟業經公訴檢察官當庭變更起訴法
      條為刑法第328 條第1 項之強盜罪（見本院卷第44頁），
      本院即無需為起訴法條之變更，併此敘明。被告2 人就上
      開強盜犯行間，有犯意之聯絡及行為分擔，均為共同正犯
      。再者，被告甲○○有事實欄所載之論罪科刑執行情形，
      有臺灣高等法院被告前案紀錄表1 份在卷可參，其於5年
      內，再犯本件有期徒刑以上之罪，為累犯，應依刑法第47
      條規定，加重其刑。爰審酌被告2 人均年輕力壯，竟不思
      自食其力，而以強盜方式取人財物，被告2 人行為所造成
      被害人丙○○身心之恐懼非微，且犯後猶否認犯行，尚無
      悔意，但被告2 人於本案犯行僅取得現金700 元、手機1
      支等財物，又被告2 人並未實際傷害被害人丙○○等一切
      情狀，分別判決如主文所示之刑。
據上論斷，應依刑事訴訟法第299 條第1 項前段，刑法第28條、
第328 條第1 項、第47條，判決如主文。
本案經檢察官乙○○到庭執行職務
中    華    民    國    95    年    3     月    27    日
                  刑事第二庭審判長法  官
                                  法  官
                                  法  官
以上正本證明與原本無異。
如不服本判決，應於判決送達後10日內，向本院提出上訴狀。（
須附繕本）
                              書記官  孫  秀  桃
中    華    民    國    95    年    3     月    27    日
附錄本案論罪科刑法條全文
中華民國刑法第328條
意圖為自己或第三人不法之所有，以強暴、脅迫、藥劑、催眠術
或他法，至使不能抗拒，而取他人之物或使其交付者，為強盜罪
，處五年以上有期徒刑。
以前項方法得財產上不法之利益或使第三人得之者，亦同。
犯強盜罪因而致人於死者，處死刑、無期徒刑或十年以上有期徒
刑；致重傷者，處無期徒刑或七年以上有期徒刑。
第一項及第二項之未遂犯罰之。
預備犯強盜罪者，處一年以下有期徒刑、拘役或三千元以下罰金
。


司法院資訊處製作；財團法人民間司法改革基金會備份。
